臺灣臺中地方法院刑事判決　　　　　　　　　　　　　九十一年度訴字第四七三號
　　公　訴　人　臺灣臺中地方法院檢察署檢察官
　　被　　　告　乙○○
　　　　　　　　甲○○
右列被告因違反公職人員選舉罷免法案件，經檢察官提起公訴（九十一年度選偵字第
三一、三二號）及移送併辦（九十一年度選偵字第五○號），本院判決如左：
    主  文
乙○○對於有投票權之人交付賄賂，而約其投票權為一定之行使，處有期徒刑伍月，
如易科罰金，以佰元折算壹日，褫奪公權壹年，緩刑貳年；扣案之賄賂現金新臺幣
貳仟元，沒收。
甲○○有投票權之人，收受賄賂而許以其投票權為一定之行使，處有期徒刑參月，如
易科罰金，以參佰元折算壹日，褫奪公權壹年，緩刑貳年；扣案所收受之賄賂現金新
臺幣貳仟元沒收，如全部或一部不能沒收時，追徵其價額。
    事  實
一、乙○○係臺中縣沙鹿鎮第十六屆鎮民代表會之代表，亦係民國（以下同）九十一
    年臺中縣沙鹿鎮鎮長候選人吳欽賜之弟吳心之好友，其為求吳欽賜能順利當選，
    乃基於以現金買票之方式為候選人吳欽賜助選之犯意，而於九十一年一月二十五
    日上午十一時二十分許，在臺中縣沙鹿鎮○○路十號前，以每票新臺幣（下同）
    五百元現金交付予設籍於臺中縣沙鹿鎮內有投票權之甲○○向其行賄，甲○○收
    受乙○○所交付二千元賄款後，即與乙○○相互約定，將於九十一年一月二十六
    日臺中縣沙鹿鎮鎮長選舉投票時，圈選登記第一號之候選人吳欽賜。嗣於九十一
    年一月二十五日上午十一時二十分許，為警在臺中縣沙鹿鎮○○路十號前當場查
    獲並逮捕乙○○及甲○○二人，並扣得甲○○所收受之二千元賄款。
二、案經臺灣高等法院臺中分院檢察署檢察官及臺灣臺中地方法院檢察署檢察官指揮
    法務部調查局中部地區機動組、臺中縣調查站、臺中縣警察局刑警隊共同偵辦查
    獲移送臺灣臺中地方法院檢察署檢察官及同署檢察官自動檢舉偵查起訴及移送併
    辦。
    理  由
一、右揭犯罪事實，業據被告乙○○、甲○○於偵查中及本院審理時均坦承不諱，復
    有賄款二千元扣案及乙○○行動蒐證紀錄表、現場蒐證照片九張、錄影帶一捲附
    卷可資佐證，足徵被告乙○○、甲○○二人之自白與事實相符，本件事證明確，
    被告犯行堪以認定。
二、核被告乙○○所為，係犯公職人員選舉罷免法第九十條之一第一項對於有投票權
    人交付賄賂罪；被告甲○○所為，係犯刑法第一百四十三條第一項之投票受賄罪
    。又被告乙○○在偵查中自白犯罪，應依公職人員選舉罷免法第九十條之一第五
    項前段規定減輕其刑。爰審酌選舉乃民主政治之重要基石，被告等不思以合法競
    選之方式，使渠等所支持之侯選人正當順利當選，竟以賄選方式企圖以金錢影響
    選舉之公正性，使選舉結果產生錯誤，且被告乙○○身為臺中縣沙鹿鎮第十六屆
    鎮民代表會代表，理應為民表率，與被告甲○○二人均無視於政府查察賄選之禁
    令，以金錢污染選舉風氣，嚴重侵蝕民主政治基石，法治觀念淡薄，惟考量二人
    素行良好，均無前科，有臺灣高等法院前案紀錄表及臺灣臺中地方法院檢察署刑
    案資料查註紀錄表各一份在卷可參，賄選金額尚非鉅大，行賄對象非多，且二人
    犯後均能坦承犯行，態度良好，深具悔意，及其犯罪之動機、目的、手段等一切
    情狀，分別量處如主文所示之刑，並均諭知易科罰金之折算標準，且均依公職人
    員選舉罷免法第九十八條第三項宣告褫奪公權各一年。末查被告二人均未曾受有
    期徒刑以上刑之宣告，有臺灣高等法院被告全國前案紀錄表及臺灣臺中地方法院
    檢察署刑案資料查註紀錄表在卷可稽，其二人均因一時短於思慮，致觸犯本案犯
    行，經此次起訴審判後，當能知所警惕，信無再犯之虞，本院認為前開對其二人
    宣告之刑，均以暫不執行為適當，併均宣告緩刑二年，以啟自新。
三、另扣案之賄賂二千元，就被告乙○○部分，係被告乙○○用以交付之賄賂，應依
    公職人員選舉罷免法第九十條之一第三項規定，宣告沒收之；就被告甲○○部分
    ，係被告甲○○所收受之賄賂，應依刑法第一百四十三條第二項規定，宣告沒收
    之，如全部或一部不能沒收時，應依刑法第一百四十三條第二項之規定追徵其價
    額。至另扣案之現金四萬四千元及便條紙五張，雖係被告所有，惟被告否認其為
    供賄選所用之物，亦無證據證明係被供賄選所用之物，本院自無從宣告沒收，附
    此敘明。
四、又按檢察官就犯罪事實一部起訴者，其效力及於全部，刑事訴訟法第二百六十七
    條定有明文；經查本件公訴人提起公訴之部分（九十一年度選偵字第三一、三二
    號），與移送併辦之部分（九十一年度選偵字第五○號）兩罪間為事實上一罪之
    同一案件，為起訴效力所及，本院自應就移送併辦之部分併予審理，附此敘明。
據上論斷，應依刑事訴訟法第二百九十九條第一項前段，公職人員選舉罷免法第九十
條之一第一項、第三項、第五項、第九十八條第三項，刑法第十一條前段、第一百四
十三條第一項、第二項、第四十一條第一項前段、第七十四條第一款，罰金罰鍰提高
標準條例第一條前段、第二條，判決如主文。
本案經檢察官高永棟到庭執行職務。
中      華      民      國      九十一      年    六    月    十一    日
                              臺灣臺中地方法院刑事第六庭
                                審判長法  官  梁  堯  銘
                                      法  官  許  旭  聖
                                      法  官  洪  堯  讚
右正本證明與原本無異。
如不服本判決，應於判決送達後十日內向本院提出上訴狀，上訴於臺灣高等法院臺中
分院( 須附繕本 )。
                                      書記官
中      華      民      國      九十一      年    六    月    十一    日
附錄論罪科刑法條
公職人員選舉罷免法第九十條之一
對於有投票權之人，行求期約或交付賄賂或其他不正利益，而約其不行使投票權或為
一定之行使者，處五年以下有期徒刑，得併科新台幣四十萬元以上四百萬元以下罰金
。
預備犯前項之罪者，處一年以下有期徒刑。
預備或用以行求期約或交付之賄賂，不問屬於犯人與否，沒收之。
犯第一項或第二項之罪，於犯罪後六個月內自首者，減輕或免除其刑；因而查獲候選
人為共犯者免除其刑。
犯第一項或第二項之罪，在偵查中自白者，減輕其刑；因而查獲候選人為共犯者，減
輕或免除其刑。
中華民國刑法第一百四十三條
(投票受賄罪)
有投票權之人，要求、期約或收受賄賂或其他不正當利益，而許以不行使其投票權或
為一定之行使者，處三年以下有期徒刑，得併科五千元以下罰金。
犯前項之罪者，所收受之賄賂沒收之。如全部或一部不能沒收時，追徵其價額。
